臺灣新北地方法院刑事判決
111年度審交訴字第100號
公  訴  人  臺灣新北地方檢察署檢察官
被      告  王將炫

                    住○○市○○區○○路0 段000 巷000 號0 樓
                    居新北市○○區○○○路0 段000 巷0 號0 樓
選任辯護人  葉建偉律師
上列被告因公共危險等案件，經檢察官提起公訴（111 年度調偵
字第296 號），本院判決如下：
    主  文
王將炫犯駕駛動力交通工具發生交通事故，致人傷害而逃逸罪，
處有期徒刑陸月，如易科罰金，以新臺幣壹仟元折算壹日。緩刑
貳年。
    事實及理由
壹、查被告王將炫所犯係死刑、無期徒刑、最輕本刑為3 年以上
    有期徒刑以外之罪，其於準備程序就被訴事實為有罪之陳述
    ，經告知簡式審判程序之旨，並聽取其及辯護人與檢察官之
    意見後，本院認無不得或不宜改依簡式審判程序進行之處，
    爰依刑事訴訟法第273 條之1 第1 項、第284 條之1 之規定
    ，裁定進行簡式審判程序。
貳、本案犯罪事實及證據，除下列事項應予更正、補充外，餘均
    引用附件即檢察官起訴書之記載：
一、犯罪事實欄一第13、16行所載之「肇事」，皆應更正為「發
    生交通事故」；同欄之末則應補充「（過失傷害部分業據撤
    回告訴，本院另為不受理判決）」。
二、補充「被告王將炫於111 年8 月4 日本院準備程序及審理中
    之自白（參本院卷附當日各該筆錄）」為證據。
叁、論罪科刑：
一、按行為後法律有變更者，適用行為時之法律。但行為後之法
    律有利於行為人者，適用最有利於行為人之法律，刑法第2
　　條第1 項定有明文。被告行為後，刑法第185 條之4 業經修
    正，於民國110 年5 月28日公布施行，同年月30日生效。修
    正前刑法第185 條之4 原規定「駕駛動力交通工具肇事，致
    人死傷而逃逸者，處1 年以上7 年以下有期徒刑」，修正後
    刑法第185 條之4 第1 項為「駕駛動力交通工具發生交通事
    故，致人傷害而逃逸者，處6 月以上5 年以下有期徒刑；致
    人於死或重傷而逃逸者，處1 年以上7 年以下有期徒刑」，
    並增訂第2 項「犯前項之罪，駕駛人於發生交通事故致人死
    傷係無過失者，減輕或免除其刑」。修正後為表明縱使行為
    人駕駛動力交通工具發生交通事故致人死傷係無過失而逃逸
    者，亦應為本條處罰範圍，故將原規定「肇事」之用語改為
    「發生交通事故」，以臻明確。另依行為人對法益侵害之程
    度為傷害、重傷或死亡之情形，分別規定其刑度。其中致人
    傷害之刑度為「6 月以上5 年以下有期徒刑」；致人於死或
    重傷之刑度為「1 年以上7 年以下有期徒刑」。另增訂第2
　　項，就犯第1 項之罪之駕駛人，於發生交通事故致人死傷係
    無過失者，以予規定減輕或免除其刑。本案被告騎乘普通重
    型機車時，未依規定起步並變換車道，因而與告訴人劉士增
    發生交通事故，則被告就此事故之發生具有過失；又告訴人
    所受如附件犯罪事實欄一所載之傷勢，顯非屬受有重傷，是
    比較新舊法，於修法前之刑度為「1 年以上7 年以下有期徒
    刑」，於修法後，應適用同條第1 項前段，其刑度為「6 月
    以上5 年以下有期徒刑」，且無同條第2 項減輕或免除之適
    用，則修正前之刑度較重，故以修正後之規定對被告較為有
    利，應適用修正後之規定。
二、核被告所為，係犯刑法第185 條之4 第1 項前段之駕駛動力
    交通工具發生交通事故，致人傷害而逃逸罪。
三、審酌被告與告訴人於案發時地發生交通事故後，未照料受有
    傷勢之告訴人，亦未通報警方、救護人員到場實施救護，反
    而逕自騎車離開現場，實有不該，惟念其與告訴人在本院成
    立調解，告訴人另撤回過失傷害之告訴，並表示給予被告緩
    刑機會，有本院調解筆錄影本1 份附卷可參，足認被告有積
    極填補告訴人損害之心，兼衡被告之素行、教育程度、職業
    、家庭經濟與生活狀況，以及犯後終能坦承犯行，態度勉可
    等一切情狀，量處如主文所示之刑，並諭知如易科罰金之折
    算標準，以資處罰。
四、查被告本件以前並無任何故意犯罪而受有期徒刑以上刑之宣
    告之紀錄，此觀卷附臺灣高等法院被告前案紀錄表自明，足
    以彰顯其素行尚可，所為本件犯行固應責難，然衡酌其因一
    時失慮，偶罹刑典，犯後坦承犯行，且已與告訴人成立調解
    ，誠如前述，諒其經此偵審訴訟程序，應知所警惕，當無再
    犯之虞，本院審酌上情，認所宣告之刑以暫不執行為適當，
    併予宣告緩刑2 年，以勵自新。　　　
肆、本判決係依刑事訴訟法第310 條之2 及第454 條所製作之簡
    化判決，依法僅需記載犯罪事實、證據名稱及應適用之法條
    ，並得以簡略方式為之，如認定之犯罪事實、證據及應適用
    之法條，與檢察官起訴書之記載相同者，得引用之，附此敘
    明。
據上論斷，應依刑事訴訟法第273 條之1 第1 項、第299 條第1
項前段、第310 條之2 、第454 條（本件依刑事判決精簡原則，
僅記載程序法條文），判決如主文。
本案經檢察官鄭宇偵查起訴，由檢察官陳炎辰到庭執行公訴。
中　　華　　民　　國    111   年 　  8  　月 　 23  　日
                刑事第二十四庭  法  官　李俊彥   
以上正本證明與原本無異。
如不服本判決，應於判決送達後20日內敘明上訴理由，向本院提
出上訴狀（應附繕本），上訴於臺灣高等法院。其未敘述上訴理
由者，應於上訴期間屆滿後20日內向本院補提理由書「切勿逕送
上級法院」。
                                書記官  林慈恩
中　　華　　民　　國　  111 　年　   8    月    23    日
附錄本判決論罪之法律條文：
中華民國刑法第185 條之4
駕駛動力交通工具發生交通事故，致人傷害而逃逸者，處6 月以
上5 年以下有期徒刑；致人於死或重傷而逃逸者，處1 年以上7
年以下有期徒刑。
犯前項之罪，駕駛人於發生交通事故致人死傷係無過失者，減輕
或免除其刑。
--------------------------------------------------------
附件：
臺灣新北地方檢察署檢察官起訴書
                                    111年度調偵字第296號
　　被　　　告　王將炫　男　56歲（民國00年00月00日生）
　　　　　　　　　　　　住○○市○○區○○路0段000巷000   號3樓
                        居新北市○○區○○○路0段000巷0
　　　　　　　　　　　　　號5樓
　　　　　　　　　　　　國民身分證統一編號：Z000000000號
上列被告因肇事逃逸等案件，業經偵查終結，認應提起公訴，茲
將犯罪事實及證據並所犯法條分敘如下：
        犯罪事實
一、王將炫於民國110年3月4日8時6分許，騎乘車牌號碼000-000
    0號普通重型機車，自新北市○○區○○路0段0號「賀聖宮」前
    之機車道外側車道處起步，欲往成泰路方向行駛時，本應注
    意由路外駛入車道，往左變換車道時，應禮讓直行車先行，
    並注意安全距離，而依當時天候陰、日間自然光線、柏油路
    面乾燥、無缺陷、無障礙物、視距良好及行車管制號誌動作
    正常，並無不能注意之情事，竟疏未注意及此，貿然自上址
    外側車道處向左切入內側車道，致沿新五路3段往八里方向
    直行至上開地點、由劉士增所騎乘之車牌號碼000-000號普
    通重型機車見狀後立即向左閃避並緊急煞車，然仍人車失控
    而倒地，劉士增遂因此受有左側腕部挫傷、右側腕部擦傷、
    左遠端橈骨骨折及左尺骨莖突撕裂性骨折等傷害；詎王將炫
    明知駕駛動力交通工具肇事致人受傷，應即採取救護或其他
    必要之措施，不得駛離，且當時業已知悉其貿然向左切入內
    側車道之舉已導致劉士增發生上開人車倒地之情，亦明知劉
    士增身體因而受有上開傷害結果，竟仍基於肇事逃逸之犯意
    ，未對傷者施以任何必要之救護，或是向警察機關報告處理
    ，抑或是留在現場採取必要之救護措施，即置劉士增於不顧
    ，仍繼續駕車逃逸。嗣經劉士增報警處理，經調閱監視器畫
    面，始悉上情。
二、案經劉士增訴由新北市政府警察局蘆洲分局報告偵辦。
        證據並所犯法條
一、證據清單及待證事實：
編號 證據名稱 待證事實 1 被告王將炫於警詢時及偵查中之供述 被告固坦承有於上開時、地，騎乘上開機車，貿然自上址外側車道處向左切入內側車道，因未禮讓直行之告訴人劉士增所騎乘之上開機車，而過失導致上開車禍事故發生等事實，惟矢口否認有何肇事逃逸之犯行，辯稱：我當時切過去時，不知道告訴人發生什麼事，因為他倒在我前面，我有停車下來查看，詢問他關心他，我看他沒有回應我才離開，因為我當時不曉得發生什麼事；我真的沒有肇事逃逸的意思云云。 2 證人即告訴人劉士增於警詢時及偵查中具結後之證述 證明全部犯罪事實。 3 淡水馬偕紀念醫院110年3月18日乙種診斷證明書1紙（病歷號碼：00000000） 證明告訴人受有上開傷害結果之事實。 4 新北市政府警察局舉發違反道路交通管理事件通知單影本1紙、公路監理電子閘門查詢資料1紙、車輛詳細資料報表2紙、道路交通事故現場圖1紙、道路交通事故現場圖1紙（手繪）、道路交通事故調查報告表（一）（二）各1份、案發後現場暨車損照片共10張、監視器畫面檔案暨截圖共7張、道路交通事故當事人酒精測定紀錄表1紙、道路交通事故肇事人自首情形紀錄表1紙、本署勘驗筆錄1紙 佐以證明本件車禍經過、被告肇事逃逸之情形及現場狀況。 5 新北市政府車輛行車事故鑑定會新北車鑑字第0000000號鑑定意見書1份、新北市車輛行車事故鑑定覆議會新北覆議0000000號鑑定覆議意見書1份 證明本件車禍事故經送鑑定及覆鑑肇事因素，鑑定及覆議意見為：被告駕駛普通重型機車，由路外駛入車道，往左變換車道未讓直行車先行，為肇事原因之事實。 
二、按行為後法律有變更者，適用行為時之法律，但行為後之法
    律有利於行為人者，適用最有利於行為人之法律，刑法第2
    條第1項定有明文。查刑法第185條之4業於110年5月28日修
    正公布，並於110年5月30日生效施行。修正前之刑法第185
    條之4原規定：「駕駛動力交通工具肇事，致人死傷而逃逸
    者，處1年以上7年以下有期徒刑。」，修正後之條文則為：
    「駕駛動力交通工具發生交通事故，致人傷害而逃逸者，處
    6月以上5年以下有期徒刑；致人於死或重傷而逃逸者，處1
    年以上7年以下有期徒刑。犯前項之罪，駕駛人於發生交通
    事故致人死傷係無過失者，減輕或免除其刑。」是比較修正
    前後之規定，修正後之刑法第185條之4第1項前段規定刑度
    較低，對被告較有利，依刑法第2條第1項前段規定，應適用
    行為後之法律，即現行之刑法第185條之4之規定。核被告所
    為，係犯刑法第284條前段之過失傷害及第185條之4第1項前
    段之肇事逃逸等罪嫌。被告上開所犯2罪，行為分殊，請分
    論併罰。
三、依刑事訴訟法第251條第1項提起公訴。
　  此　致
臺灣新北地方法院
中　　華　　民　　國　 111　　年　　4 　　月　　26　　日
　　　　　　　　　　　　　　　檢　察　官  鄭  宇